臺灣高雄地方法院刑事判決　　　　　　 96年度交易字第577號
公　訴　人　臺灣高雄地方法院檢察署檢察官
被　　　告　丁○○
上列被告因公共危險案件，經檢察官提起公訴（96年度偵字第
16681 號），本院判決如下：
    主  文
丁○○犯不能安全駕駛動力交通工具罪，處有期徒刑月，如易
科罰金，以新臺幣壹仟元折算壹日。
    事  實
一、丁○○於民國（下同）96年5 月29日18、19時許，在高雄縣
    茄萣鄉○○路上「夜港邊海產店」內飲用啤酒後，已達不能
    安全駕駛動力交通工具之程度，且明知服用酒類，不能安全
    駕駛動力交通工具者，不得駕駛動力交通工具，仍於翌日（
    30日）凌晨0 時許，駕駛車號E8-2919 號自小客車搭載友人
    乙○○、甲○○，沿高雄縣茄萣鄉○○路由南往北方向行駛
    ，於96年5 月30日凌晨0 時5 分許，行經該路三、四段路口
    時為警攔檢，經警測試其呼氣酒精濃度為每公升0.73毫克（
    mg/l）而查獲。
二、案經高雄縣政府警察局湖內分局報請臺灣高雄地方法院檢察
    署檢察官偵查起訴。
    理  由
一、按被告丁○○所犯係最重本刑為3 年以下有期徒刑、拘役或
    專科罰金之罪，屬刑事訴訟法第376 條第1 款所列之罪之案
    件，依同法第284 條之1 規定，第一審得由法官獨任進行審
    判程序，合先敘明。
二、訊據被告矢口否認有何酒後駕車之犯行，辯稱：伊當天雖然
    有喝酒，但沒有開車，車子是甲○○開的，伊坐在副駕駛座
    ，沒有換座位云云。經查：
  (一)被告曾於警詢時自承有開車等語，而證人即攔檢查獲本案之
    員警林政憲、王銘展均已於本院審理時到庭具結作證，證人
    林政憲證稱：當時伊和王銘展一起在濱海路上開車執行酒駕
    巡邏勤務，被告的車輛一開始是由南往北行駛，伊看到被告
    的車輛有偏差，跨越分道線，就進行攔查，先開警示燈及閃
    大燈，被告的車沒有理會，伊就把車開到被告的車旁邊，示
    意被告停車，被告的車當時剛好在路口，就立刻迴轉，開到
    （對面）路邊停下，伊要跟著迴轉，但當時正好有7 、8 輛
    車通過，無法立即迴轉，所以等那些車輛通過後，警車才迴
    轉開到被告的車後面停下，伊看到被告車子裡有2 個交叉的
    身影在晃動，看起來像是在換座位，就像是2 個人同時彎腰
    到對方的位置要撿東西的樣子，之後被告從右前座下車，伊
    就問被告是不是有換位置，被告不表示意見，伊又問從駕駛
    座下車的人是誰開車，那個人表示是被告開車（指向被告）
    ，就對被告進行酒測等語；另證人王銘展證稱：案發當時伊
    （與林政憲）2 人1 組在路上巡邏取締酒駕，因為被告的車
    駕駛得很不穩定，車道會變來變去，就打算取締他，開警示
    燈並將車輛開到被告車輛旁邊，被告的車就直接迴轉過去，
    警車則是等7 、8 輛車通過後才迴轉過去，停在被告車輛後
    面，伊在車上看到被告車子裡有2 個影子像是要爬起來的動
    作，看起來像在換位置，若是一般正常坐在位置上的話，不
    會有影子，後來被告及從駕駛座下來的人都承認是被告開車
    的等語（均見本院96年9 月12日審判筆錄）。而證人林政憲
    、王銘展均與被告素不相識，彼此間並無怨隙，業據證人林
    政憲、王銘展分別證述明確（均見同上審判筆錄），該2 人
    實無甘冒偽證罪責，相互勾串虛構事實陷害被告之動機及必
    要。
  (二)被告雖辯稱案發當時是由友人甲○○開車，伊坐在副駕駛座
    ，並未與甲○○交換座位云云，證人乙○○、甲○○亦於本
    院審理時為相同之證述。惟經本院隔離訊問被告與證人乙○○、甲○○後，就案發當時上開自小客車準備前往何處乙節
    ，被告供稱：當時要先送乙○○回家，剩下伊與甲○○要去
    臺南市○○路朋友開設的隆輝汽車百貨；證人乙○○證稱：
    要先送伊回家，再送被告回家，沒有要去別的地方，伊也沒
    有把車放在別的地方；證人甲○○則證稱：當時要送被告和
    乙○○去臺南市○○路的某汽車百貨，因為他們2 人的車放
    在那裡，沒有要送他們2 人回家（均見同上審判筆錄）。衡
    諸常情，負責駕車之人與乘客相較之下，駕駛人會清楚知悉
    車輛準備開往何處（包括若要到2 個以上之地點，先後順序
    為何），才能負責駕車，乘客則因不負駕車之責，雖會知悉
    自己將被送到何處下車，但不必然會知悉駕駛人及同車其他
    乘客將前往何處。查被告及證人乙○○均稱案發當時要先送
    乙○○回家，證人乙○○並明確證述沒有要去別的地方或把
    車放在別的地方，若當天係由證人甲○○負責駕車，甲○○
    理應清楚知悉並一致證稱將要先送乙○○回家，豈會連上開
    車輛準備開往何處都弄不清楚，所為證述與被告、乙○○差
    異甚大？此顯與常情不符。反之，若當天係由被告負責駕車
    ，其當然知悉該車將開往何處，而能為明確之陳述（先送證
    人乙○○回家，再與證人甲○○一同前往隆輝汽車百貨），
    至證人乙○○、甲○○因均為乘客，均僅知悉自己要到何處
    下車，不清楚他人情形，證人乙○○只知悉被告要先送自己
    回家，不知被告與甲○○之後要去哪裡（誤認接著要讓被告
    回家），證人甲○○則僅知悉自己將與被告一同前往臺南市
    ○○路上某汽車百貨，不清楚乙○○要去何處（誤認乙○○
    要一同前往該汽車百貨），3 人因而分別為上開供述或證述
    ，即與常情無違。故由被告與證人乙○○、甲○○隔離訊問
    後所為之前揭供述、證述觀之，益徵上開車輛經警攔檢前係
    由被告負責駕駛無誤。綜上，本院綜合比較前開各證人所為
    證詞後，認應以證人林政憲、王銘展所述較為可採，被告及
    證人乙○○、甲○○所述係由甲○○駕車云云，均為事後卸
    責或迴護被告之詞，不足採信。是警方於上開時、地攔檢前
    ，確由被告駕駛車號E8-2919 號自小客車，被告係於發現警
    方要攔檢後立即迴轉，趁警方未追上時與坐在副駕駛座之證
    人甲○○交換座位無疑。又被告雖曾聲請接受測謊、調閱高
    雄縣茄萣鄉○○路三、四段之監視錄影內容，及採驗上開自
    小客車內之指紋，以證明其無駕駛該車之行為，然本件待證
    事實已臻明瞭，並無再行調查之必要，爰不予調查，併此敘
    明。
  (三)被告於上開時、地為警攔檢後，經警測得呼氣酒精濃度為每
    公升0.73毫克之事實，為被告所自承，並有酒精濃度呼氣測
    試報告1 紙在卷可憑，堪認屬實。而飲酒後呼氣酒精濃度已
    達每公升0.55毫克以上，肇事率為一般正常人之10倍，認為
    已達不能安全駕車之標準，此業經法務部88年5 月18日以法
    88檢字第001669號函告週知，此種情形應為不能安全駕駛動
    力交通工具。且依醫學文獻（參考自Goldfrank ’s Toxico
    logic Emergencies 6th edition） 所知，酒精對人體造成
    之影響，於呼氣時酒精濃度達每公升0.25毫克（約合體內血
    液中酒精濃度50mg/dl 或0.05％）即會輕度中毒，造成輕度
    協調功能降低；呼氣酒精濃度達每公升0.5 毫克時（約合體
    內血液中酒精濃度100mg/dl或0.1 ％）屬中度中毒症狀，出
    現反應較慢、感覺減低、影響駕駛之狀況，此有行政院國軍
    退除役官兵輔導委員會臺北榮民總醫院88年8 月5 日（88）
    北總內字第26868 號函文1 紙可據，且被告於為警攔檢前已
    出現駕車不穩、跨越分道線、車道變來變去之情形，業經證
    人林政憲、王銘展證述如前，顯見被告於前述時、地駕駛上
    開自小客車時，確已達酒後不能安全駕駛動力交通工具之程
    度。綜上所述，被告所辯不足採信，本件事證明確，被告上
    開犯行已堪認定。
三、核被告所為，係犯刑法第185 條之3 不能安全駕駛動力交通
    工具罪。起訴書誤載被告飲酒日期為「96年5 月30日」，業
    經公訴人於本院審理時當庭更正為「96年5 月29日」（見本
    院96年9 月12日審判筆錄），附此敘明。爰審酌被告飲酒後
    ，呼氣酒精濃度已達每公升0.73毫克，於駕駛動力交通工具
    能力顯然不足之情形下，仍冒然駕駛汽車上路，對參與交通
    往來之人車均具高度危險性，且政府於刑法第185 條之3 之
    法條公布施行後，更於傳播媒體上大加宣導，期使全國民眾
    能正視此一酒後駕車問題之嚴重性，被告竟仍於酒後駕車上
    路，毫不顧及自己與他人之安全，犯後復飾詞狡辯，尚難認
    有悔意，惟念被告並無前科，有臺灣高等法院被告前案紀錄
    表在卷可稽，及其犯罪動機、目的、手段等一切情狀，量處
    如主文所示之刑，並斟酌其犯罪情節、職業、經濟狀況等一
    切情形，諭知易科罰金之折算標準，以資懲儆。
據上論斷，應依刑事訴訟法第284 條之1 、第299 條第1 項前段
，刑法第185 條之3 、第41條第1 項前段，刑法施行法第1 條之
1 ，判決如主文。
本案經檢察官丙○○到庭執行職務。
中　　華　　民　　國　　96　　年　　9 　　月　　26　　日
                        交通法庭    法　官  楊筑婷
以上正本證明與原本無異。
如不服本判決應於收受本判決後10日內向本院提出上訴書狀，並
應敘述具體理由，如未敘述上訴理由者，應於上訴期間屆滿後20
日內補提理由書狀於本院（均須按他造當事人之人數附繕本）「
切勿逕送上級法院」。
中　　華　　民　　國　　96　　年　　9 　　月　　26　　日
　　　　　　　　　　　　　　　 　　 書記官　林靜慧
附錄本案判決論罪科刑法條：
中華民國刑法第185條之3
服用毒品、麻醉藥品、酒類或其他相類之物，不能安全駕駛動力
交通工具而駕駛者，處1 年以下有期徒刑、拘役或3 萬元以下罰
金。
